臺灣臺北地方法院刑事裁定　
111年度聲字第597號
聲  請  人  羅清櫻


上列聲請人因聲請發還扣押物案件，本院裁定如下：
    主  文
扣押如附表所示之物品發還羅清櫻。
    理  由
一、聲請意旨略以：聲請人羅清櫻前因涉有違反銀行法等案件，
    業經檢察官為不起訴之處，故聲請發還扣押其所有如附表所
    示之物品。
二、按可為證據或得沒收之物，得扣押之；扣押物若無留存之必
    要者，不待案件之終結，應以法院之裁定或檢察官之命令發
    還之，其係贓物而無第三人主張權利者，應發還被害人，刑
    事訴訟法第133條第1項、第142條第1項分別定有明文。所謂
    「無留存之必要」，係指扣押物作為證據之必要性不足或是
    扣押物無毀損滅失之虞或認為扣押物不能證明與行為人之犯
    罪行為有關者而言。是以，扣押物如非得沒收之物，又無第
    三人主張權利者，原則上受理訴訟繫屬之法院即應依聲請裁
    定發還，或依同法第142條第2項之規定，因所有人、持有人
    或保管人之請求，命其負保管之責，暫行發還，然倘仍有留
    存為證據或其他必要情形，仍得繼續扣押之。而此扣押必要
    性有無問題，乃審理法院依案件調查結果審酌，屬法院裁量
    之權限。從而，扣押物若非得沒收之物，又無留作證據之必
    要者，即無留存之必要，受理訴訟繫屬之法院應依職權或依
    聲請裁定發還。
三、經查，聲請人因涉有刑法詐欺及違反銀行法、多層次傳銷法
    等案件，於偵查中經扣押其所有如附表所示之物品，嗣聲請
    人經臺灣臺北地方檢察署（下稱臺北地檢署）檢察官於民國
    110年12月16日以107年度偵字第25873號、109年度偵字第28
    156號為不起訴之處分，經職權送請再議，由臺灣高等檢察
    署檢察長於111年2月28日以111年度上職議字第1727號為駁
    回再議之處分而確定，又該案偵查中同案被告陳正偉因涉有
    違反銀行法等案件，由臺北地檢署由檢察官於110年12月16
    日以107年度偵字第25873號、108年度偵字第8251號、109年
    度偵字第29654號、第26955號、第29656號、110年度偵字第
    4337號提起公訴，並於111年1月17日繫屬本院，現正由本院
    以111年度金訴字第2號案件審理中，此經核閱該案全卷無訛
    ，並有聲請人之臺灣高等法院被告前案紀錄表、前開臺灣高
    等檢察署處分書列印表在卷可按。
四、本院受命法官於111年5月26日行調查程序時，聲請人陳稱扣
    押如附表所示之手機為其日常所使用等語，公訴檢察官亦當
    庭表示聲請人所涉前揭案件，業經檢察官為不起訴之處分確
    定，又該案偵查中同案被告陳正偉所涉案件，依據檢察官起
    訴書亦無將扣押如附表所示之手機作為證據使用等語。本院
    審酌如附表所示之物品為聲請人所有並供其日常使用，聲請
    人既經檢察官為不起訴之處分確定，且檢察官復未將該手機
    列為本院111年度金訴字第2號被告陳正偉涉有違反銀行法等
    案件之證據，則該手機與檢察官起訴書所指該案被告陳正偉
    涉有違反銀行法等之犯罪事實並無關連。從而，扣押如附表
    所示之物品，難認係該案因犯罪所生或所得之物，非可為證
    據或得沒收之物，而無留存必要。是聲請人聲請發還扣押如
    附表所示之物品，核無不合，應予准許。
五、依刑事訴訟法第142條第1項前段、第220條，裁定如主文。
中　　華　　民　　國　　111 　年　　6 　　月　　7 　　日
　　　　　　　　　刑事第十七庭  審判長法　官  劉慧芬
　　　　　　　　　                    法  官  何孟璁
　　　　　　　　　                    法  官  彭慶文
上正本證明與原本無異。
如不服本裁定，應於裁定送達後5日內向本院提出抗告狀。因疫
情而遲誤不變期間，得向法院聲請回復原狀。
                                      書記官  王聖婷
中　　華　　民　　國　　111 　年　　6 　　月　　8　　日
附表：
   扣  押  物  品  名  稱 所有人   保  管  字  號 電子產品（I Phone手機1支） 羅清櫻 臺灣臺北地方檢察署108年度紅保管字第353號   本院111年度刑保字第224號（編號13、備註D-13）